臺灣臺北地方法院民事判決　　　　　　　96年度訴字第2878號
原　　　告　甲○○
訴訟代理人　葉秀美律師
訴訟代理人　乙○○
被　　　告　丙○○
訴訟代理人　劉玉津律師
上列當事人間返還借款等事件，本院於九十六年六月二十一日言
詞辯論終結，判決如下：
    主  文
原告之訴及其假執行之聲請均駁回。
訴訟費用由原告負擔。
    事實及理由
甲、程序方面
    按訴狀送達後，原告不得將原訴變更或追加他訴。但有下列
    各款情形之一者，不在此限：一被告同意者。二請求之基礎
    事實同一者。三擴張或減縮應受判決事項之聲明者。四因情
    事變更而以他項聲明代最初之聲明者。五該訴訟標的對於數
    人必須合一確定時，追加其原非當事人之人為當事人者。六
    訴訟進行中，於某法律關係之成立與否有爭執，而其裁判應
    以該法律關係為據，並求對於被告確定其法律關係之判決者
    。七不甚礙被告之防禦及訴訟之終結者。民事訴訟法第255
    條第1項定有明文。本件原告於民國（下同）95年10月26日
    起訴時基於兩造間訂定之和解契約，請求被告履行和解契約
    給付新台幣（下同）205萬5,000元（見台灣板橋地方法院95
    年度訴字第2337號卷第10頁、本院96年5月10日言詞辯論筆
    錄第2頁），嗣於96年6月21日追加訴訟標的，主張「被告積
    欠原告共新台幣（下同）205萬5,000元，除欠款及死會會款
    共123萬元並附加4%利息外，尚附加動力、汶辰股票股款59
    萬5,000元，合計共205萬5,000元，其中欠款部分依消費借
    貸關係請求，股票部分不是借款，是被告承諾要購回，請求
    權基礎再具狀補陳」（見本院96年6月21日言詞辯論筆錄、
    民事辯論狀），惟被告當庭反對原告之追加，而原告所追加
    之訴訟標的與原起訴之訴訟標的請求之基礎事實迥異，且妨
    礙被告之防禦及訴訟之終結，揆諸上開說明，不應准許，合
    先敘明。
乙、實體方面
一、原告主張：被告參與原告之互助會，向原告借款，及詐騙原
    告購買股票，使原告損失計205萬5,000元，為此原告向台灣
    台北地方法院檢察署提起93年度調偵緝字第38號詐欺案件（
    下爭系爭偵查程序），經雙方於93年7月26日訂立和解書（
    下稱系爭和解契約），被告同意給付原告205萬5,000元，並
    約定被告應於93年8月起按月給付，原告並具狀撤回告訴，
    有和解書及撤回告訴狀可證，詎被告未為給付，履經催討亦
    置之不理，於是只好繼續提出告訴，爰依履行和解契約之法
    律關係，請求被告給付等語。並聲明：(一)被告應給付原告20
    5萬5,000元，及自支付命令狀繕本送達翌日起至清償日止，
    按年息5﹪計算之利息。(二)願供擔保請准宣告假執行。
二、被告則以：原告誣指被告詐騙其購買股票等，致其受有損失
    205萬5,000元，業經台灣台北地方法院檢察署檢察官以95年
    度偵續一字第42號駁回再議確定，且原告涉嫌教唆偽證部分
    ，業經台灣台北地方法院檢察署依法起訴，並經本院審理中
    。被告雖無詐騙原告購買股票致其受有損失之情形，然因不
    諳法律，欲息訟止爭，迫於無奈只得於系爭偵查程序中與原
    告簽立和解書，以原告撤回告訴不再追究為條件，同意給付
    原告205萬5,000元，被告遂依約給付款項，惟原告於簽立和
    解書後旋即悔約，並向檢察官表示不同意和解、欲續行告訴
    之表示，被告經檢察官通知到庭，承辦檢察官並當庭向被告
    表示原告不同意和解，兩造遂合意解除系爭和解契約，尤有
    甚者，原告不僅未撤回告訴，甚至於系爭偵查程序經檢察官
    為不起訴處分後，還積極聲請再議，發回續行偵查後復經檢
    察官再以94年度調續字第199號為不起訴處分，原告又聲請
    再議，乃經台灣台北地方法院檢察署檢察官以95年度偵續一
    字第42號為不起訴處分確定。承上，系爭和解契約既經兩造
    合意解除，不再和解續為告訴，則原告自不得本於該和解契
    約再為請求，況原告既未系爭偵查程序中撤回告訴及不再追
    究之表示，反而一再為積極之訴追，甚至屢次聲請再議，是
    原告不按照時期給付，且早已罹於給付不能，依民法第264
    條、第255條、第256條規定，被告亦得向原告為解除契約之
    意思表示，並以本答辯狀繕本之送達向原告為解除契約之意
    思表示等語，資為抗辯。並聲明：(一)原告之訴駁回。(二)如受
    不利之判決，願供擔保請准宣告免為假執行。
三、不爭執之事實：
  (一)兩造於93年7月26日系爭偵查程序進行中達成和解，和解條
    件為：「一、乙方（即被告）願意賠償甲方（即原告）205
    萬5,000元。二、甲方同意撤回告訴，以息訟爭，並除接受
    前項賠償金外，不再要求損害賠償。三、其他：如附件所示
    」。系爭和解書附件則記載：「告訴人甲○○（簡稱甲方）
    被告訴人：陳畇玲（簡稱乙方），甲方同意乙方於民國玖拾
    參年捌月份起於每月20日定期償還甲方新台幣壹萬元整，而
    後如乙方有其他收入再另行加倍償還，乙方得按照雙方約定
    事項履行債務償還責任，不得異議，此項約定於債務總額償
    還前具備法律效力，乙方不得違約，總額新台幣貳佰零伍萬
    伍仟元整」（見台灣台北地方法院檢察署93年度調偵緝字第
    38號卷第71至72頁）。原告並於93年7月26日向台灣台北地
    方法院檢察署出具撤回告訴狀撤回系爭偵查程序之告訴。
  (二)惟93年8月2日原告復具狀以「被告曾親口允諾要將繳交三萬
    元保證金及勞保退休金一併書寫在和解書中，然事後告訴人
    發現被告並未將此二項記載於和解書中，經聲訴人一再通知
    被告前來處理，被告均置之不理，聲請人始知受騙，顯見被
    告並無誠意與聲請人和解，一開始便出於詐欺之故意，懇請
    鈞長依法儘速起訴被告，以保障告訴人權益。」等，聲請續
    行偵查（見台灣台北地方法院檢察署93年度調偵緝字第38
    號卷第73頁）。且於93年9月6日具狀以「因事後被告均未履
    行和解條件，經原告多次催告約見面，均爽約並且於電話中
    口氣粗暴拒絕接聽，顯然缺乏誠意，違反和解條件... 」等
    ，請求撤銷和解（見台灣台北地方法院檢察署93年度調偵緝
    字第38號卷第83頁），並於93年9月6日具狀追加被告詐欺購
    買動力、汶辰股票之告訴（件上開偵查卷第85頁）。
  (三)系爭偵查案件經檢察官為不起訴處分，原告聲請再議，發回
    續行偵查後復經檢察官再以94年度調續字第199號為不起訴
    處分，原告又聲請再議，乃經台灣台北地方法院檢察署檢察
    官以95年度偵續一字第42號為不起訴處分，並經台灣高等法
    院檢察署以95年度上聲議字第5604號駁回再議確定。
  (四)被告於96年5月22日以答辯(一)狀送達原告作為解除系爭和解
    契約之意思。
四、本件原告以系爭和解契約請求被告給付上開金額，但為被告
    所否認，並以前開情詞置辯。是以本件之爭點即在於：系爭
    和解契約是否業經合法解除？經查：按「因可歸責於債務人
    之事由，致給付不能者，債權人得請求賠償損害。前項情形
    ，給付一部不能者，若其他部分之履行，於債權人無利益時
    ，債權人得拒絕該部之給付，請求全部不履行之損害賠償。
    」，「債權人於有第226條之情形時，得解除其契約。」，
    民法第226條、第256條定有明文。又被上訴人依民法第256
    條契約一方當事人陷於給付不能時，他方當事人得無待催告
    逕行解除契約之規定，以訴狀之送達，向上訴人為解除契約
    之意思表示，於法即屬有據，最高法院81年度台上字第2783
    號判決可資參照。查本件原告雖曾於93年7月26日具狀撤回
    告訴，然於撤回後之同年8月3日、9月6日又具狀表示撤回和
    解請求繼續偵查，檢察官即續行偵查，為不起訴處分後原告
    又積極聲請再議，足見原告並未依系爭和解契約履行和解條
    件，而本件偵查程序已於96年2月28日經台灣高等法院檢察
    署檢察官以95年度上聲議字第5604號駁回再議確定，故本件
    原告「撤回告訴」之系爭和解條件已陷於給付不能，是以被
    告於96年5月22日以答辯(一)狀之送達向原告為解除系爭和解
    契約之意思表示，揆諸上開說明，系爭和解契約業經被告合
    法解除，故原告本於系爭和解契約請求被告給付，即無理由
    ，應予駁回。
五、從而，原告依履行和解契約之法律關係，請求被告給付250
    萬5,000元，及自支付命令狀繕本送達翌日起至清償日止，
    按年息5﹪計算之利息，為無理由，應予駁回；原告受敗訴
    判決，其假執行之聲請即失所依據，應併予駁回。
六、本件為判決之基礎已臻明確，兩造其餘之陳述及所提其他證
    據，經本院斟酌後，認為均於判決之結果無影響，亦與本案
    之爭點無涉，自無庸逐一論述，併此敘明。
七、據上論結，本件原告之訴為無理由，依民事訴訟法第78條
    規定，判決如主文。
中　　華　　民　　國　　96　　年　　6 　　月　　29　　日
                  民事第五庭    法　官　蔡如琪
以上正本係照原本作成
如對本判決上訴，須於判決送達後20日內向本院提出上訴狀
中　　華　　民　　國　　96　　年　　6　 　月　　29　　日
                    　　　　　　書記官　劉寶鈴
